臺灣桃園地方法院民事簡易判決
110年度壢簡字第1517號
原      告  塗銘洲  
被      告  楊賴城  

            楊連鴻  

            楊連台  
上列當事人間請求給付報酬事件，本院於民國111年5月10日言詞
辯論終結，判決如下：
    主    文
原告之訴駁回。
訴訟費用由原告負擔。
    事實及理由
一、原告主張：原告與楊振興祭祀公業管理人即被告楊連鴻、被
    告楊連台及被告楊賴城於民國109年12月29日成立仲介土地
    買賣之居間契約（名稱為同意書，下稱系爭同意書），約定
    由原告媒介出售楊振興祭祀公業坐落於桃園市○○區○○○段000
    ○000○000○000○地號之土地（下稱系爭土地），報酬為新臺
    幣（下同）70萬元。嗣原告確實尋得訴外人朱明龍等人有意
    出價以5千萬元購買，原告之居間作業程序已經完成，然系
    爭土地最終由楊振興祭祀公業派下員楊孟萍行使優先承買權
    而承購，致使居間任務無以達成。嗣原告與被告商談，被告
    方於110年3月25日、同年4月15日支付原告共計46萬元之報
    酬，惟尚餘24萬元之報酬迄未給付。為此，爰依民法第565
    條及系爭同意書之居間法律關係，提起本件訴訟。並聲明：
    被告應連帶給付原告24萬元，並自起訴狀繕本送達翌日起至
    清償日止，按年息5％計算之利息；請依職權宣告假執行。
二、被告均以：
　　㈠被告有在系爭同意書上簽名，而為居間契約之當事人，然
      被告給付原告70萬元報酬，係以系爭土地由楊振興祭祀公
      業與原告媒介之人（即朱明龍等人）成立買賣契約為前提
      。原告雖已媒介朱明龍等人與楊振興祭祀公業管理人楊連
      鴻簽立土地買賣契約書，然朱明龍等人之買賣並未實際成
      交，系爭土地最終為楊振興祭祀公業派下員楊孟萍買受，
      未符合系爭同意書約定內容，原告自不得依系爭同意書向
      被告等人請求70萬元之報酬。
　　㈡又因系爭土地最後由楊孟萍買受，兩造共同協商並擬定和
      解契約（名稱為收據，下稱系爭收據），將先前系爭同意
      書約定媒介系爭土地交易之報酬金額變更為46萬元，並由
      被告楊連鴻將46萬元分次給付原告完畢。是被告等人既與
      原告簽立系爭收據作為和解契約，原告之報酬總額自僅得
      依系爭收據所載46萬元計算等語為辯。並聲明：原告之訴
      駁回。
三、本院之判斷：
　  ㈠原告主張與被告成立居間契約，原告尋得朱明龍等人購買
      系爭土地，朱明龍等人並與楊振興祭祀公業成立買賣契約
      ，原告之居間作業程序已經完成，嗣因系爭土地由派下員
      楊孟萍行使優先承買權而承購，致使系爭土地最終由楊孟
      萍買受等事實，業據其提出系爭同意書、系爭收據等件為
      證（見本院卷第4頁至第5頁），復有第一建經土地買賣契
      約書及系爭土地登記第二類謄本在卷可參（見本院卷46至
      第52頁、第55頁），且為兩造所不爭執，堪信原告此部分
      主張為真實。
　 ㈡至原告主張系爭土地已因其媒介而成立買賣契約，被告應給
     付70萬元報酬，扣除已給付之46萬元，尚積欠原告24萬元
     之居間報酬，則為被告所否認，並以前詞置辯。是本件應
     審酌者厥為：兩造是否就系爭同意書，另依系爭收據成立
     和解契約？原告可否再依系爭同意書向被告請求連帶給付2
     4萬元？茲分述如下：
　 ⒈按居間者，乃當事人約定，一方為他方報告訂約之機會，或
     為訂約之媒介，他方給付報酬之契約。又居間人於契約因
     其媒介而成立時，即得請求報酬，其後契約因故解除，於
     其所得報酬並無影響（最高法院49年台上字第1646號判例
     意旨參照）。次按稱和解者，謂當事人約定，互相讓步，
     以終止爭執或防止爭執發生之契約。和解有使當事人所拋
     棄之權利消滅及使當事人取得和解契約所訂明權利之效力
     ，民法第736條、第737條分別定有明文。再者，和解如當
     事人係以他種之法律關係或以單純無因性之債務約束等，
     替代原有之法律關係而成立者，為屬於創設性之和解；若
     僅以原來明確之法律關係為基礎而成立和解時，則屬認定
     性之和解。倘係前者，債務人如不履行和解契約，債權人
     應依和解所創設之新法律關係請求履行，不得再依原有之
     法律關係請求給付。如為後者，既係以原來明確之法律關
     係為基礎而成立之和解，僅有認定之效力，債權人自非不
     得依原來之法律關係訴請債務人給付，祇法院不得為與和
     解結果相反之認定而已（最高法院98年度台上第315號、88
     年度台上第143號判決意旨參照）。經查：
　 ⑴兩造於109年12月29日簽立系爭同意書成立居間法律關係，
     原告並覓得朱明龍等人，於同日媒介被告與朱明龍等人於
     就系爭土地成立買賣契約等情，有系爭同意書及第一建經
     土地買賣契約書附卷可憑（見本院卷第4、44至52頁），並
     為兩造所不爭執，堪信原告既已媒介朱明龍等人與被告簽
     立系爭土地之買賣契約，即得依系爭同意書之約定，請求
     被告給付70萬元之報酬，縱楊孟萍於110年3月24日行使優
     先承買權，以相同條件承購系爭土地，致使被告與朱明龍
     等人嗣後合意解除買賣契約，揆諸前開說明，對於原告居
     間報酬亦不生影響。是被告雖辯以系爭土地最終由楊孟萍
     而非朱明龍等人買受，認此交易結果非由原告媒介所達成
     ，與原告無關，其不得依系爭同意書請求70萬元之居間報
     酬云云，即非可採。
　 ⑵惟兩造為解決上開爭議，另行簽立系爭收據，內容為：「茲
     本人塗銘洲先生收到楊振興祭祀公業坐落於八德區新霄裡
     段498、499、358、359四筆共377坪，賣給派下楊孟萍小姐
     ，本人居間費用總共肆拾陸萬，第一次今付110年3月25日
     新台幣貳拾萬。第二次付款於110年4月15日之前付款完畢
     無誤，特立此據，恐口無憑。」、「今收到前次之款項貳
     拾陸萬元正。 付款人：楊連鴻 收款人：塗銘洲」、「※
     沒有法律追訴權」等文字註記，其上並有被告三人於同意
     人欄位、原告於收款人欄位，及兩位見證人之簽名與指印
     ，有系爭收據影本在卷可參（見本院卷第5頁、第57頁），
     益徵兩造因系爭土地最終由楊孟萍行使優先承買之結果，
     再行約定被告應給付原告之居間報酬為「總共肆拾陸萬」
     。是以系爭收據既以系爭同意書作為成立基礎，並就系爭
     土地最終出售予楊孟萍之交易結果，對原告居間報酬總金
     額、該報酬之支付日期及方式詳實約明，並加註「※沒有
     法律追訴權」之文字用語，堪認系爭收據應屬兩造就系爭
     同意書原先約定之內容互相讓步，以終止爭執或防止爭執
     發生所締結之「認定性和解契約」。從而，原告固非不得
     依系爭同意書之法律關係，訴請被告給付報酬，惟法院不
     得為與和解結果（系爭收據約定內容）相反之認定，是本
     件原告所得請求之居間報酬數額，應受上開和解金額46萬
     元之拘束，則被告既已依系爭借據給付原告46萬元，被告
     對原告給付報酬義務即因清償而消滅，原告依系爭同意書
     之約定，再請求被告給付24萬元之報酬自屬無由。
　 ⑶至原告雖以系爭收據記載「※沒有法律追訴權」之文字用語
     ，並不表示其拋棄對於被告等人24萬元之居間報酬請求權
     乙節，並聲請證人胡中原到庭作證，惟據胡中原於本院審
     理時證稱：「（另外有『※沒有法律追訴權』是何意思？）
     我也不知道。談的細節過程我不清楚，因我在現場，我只
     負責簽名，他們當時是兩造自行約一約到場，一個拿錢，
     一個付錢，我在現場。（當時有無聽到原告說『我其他權利
     不拋棄』的話？）沒有。（你當時看到的兩造談的氣氛如何
     ？）有看到原告好像是很不情願，被告就付錢而已，但原
     告錢還是有收，我就當見證人。（兩造是一邊談，一邊寫
     收據嗎？）當初的收據，字沒有那麼多，畫來畫去，也沒
     有寫誰付多少這些字。但簽名者，都是現場的人簽的。他
     們簽名就代表有付錢，也有拿錢。他們談不到十分鐘就走
     人了。」等語（見本院卷第39頁背面至第40頁），益見證
     人於過程中未曾聽聞原告提及「我其他權利不拋棄」之言
     論，核與系爭收據上之文字用語一致，且徵諸「沒有法律
     追訴權」之文字用語，既經兩造記載於系爭收據成為和解
     契約之內容，觀諸前後內容為文意解釋，堪認指稱為兩造
     同意將原告媒介買賣系爭土地之居間報酬總額自70萬元變
     更為46萬元，原告就剩餘24萬元報酬請求權，不得再向被
     告為任何請求而言。又上開報酬約定之變更，當僅關乎兩
     造居間法律關係之權利義務，原告主張上開文字用語規範
     對象係見證人，其沒有拋棄剩餘24萬元報酬請求權云云，
     顯與系爭收據之前後文義不符，難為憑採。
　 ⒉準此，兩造既以系爭收據成立認定性和解契約，被告並就系
     爭收據約定之居間報酬46萬元，由被告楊連鴻於110年3月2
     5日及同年4月15日分二次給付原告完畢，並經原告簽名與
     按捺指印收訖，是原告雖依原來之系爭同意書之居間法律
     關係訴請債務人給付，但應受上開和解金額46萬元之拘束
     ，本院亦不得為與和解結果相反之認定。是本件被告對原
     告給付居間報酬之債務已因清償而消滅，原告自無再依系
     爭同意書之法律關係，請求被告連帶賠償24萬元及遲延利
     息之餘地。
四、綜上所述，原告依民法第565條及系爭同意書之居間法律關
    係，請求被告連帶給付原告24萬元，並自起訴狀繕本送達翌
    日起至清償日止，按年息5％計算之利息，為無理由，應予駁
    回。
五、本件事證已臻明確，兩造其餘攻擊防禦方法及證據，核與判
    決結果不生影響，爰不一一論列，併此敘明。
六、訴訟費用負擔之依據：民事訴訟法第78條。
中　　華　　民　　國　　111 　年　　5 　　月　　30　　日
                  中壢簡易庭  法  官  劉哲嘉
以上為正本係照原本作成。
如不服本判決，應於送達後二十日內，向本院提出上訴狀並表明
上訴理由，如於本判決宣示後送達前提起上訴者，應於判決送達
後二十日內補提上訴理由書（須附繕本）。
如委任律師提起上訴者，應一併繳納上訴審裁判費。
中　　華　　民　　國　　111 　年　　5 　　月　　30　　日
　　　　　　　　　　　　　　　書記官  陳香菱